【裁判字號】    90,訴,183
【裁判日期】    900711
【裁判案由】    殺人未遂
【裁判全文】
臺灣基隆地方法院刑事判決                            九十年度訴字第一八三號
    公  訴  人  臺灣基隆地方法院檢察署檢察官
    被      告  乙○○
    選任辯護人  陳福寧
右列被告因殺人未遂案件，經檢察官提起公訴（九十年度偵字第一一九四號），本院
判決如左︰
    主  文
乙○○殺人，未遂，處有期徒刑肆年陸月。
扣案之水果刀壹把沒收。
    事  實
一、乙○○與甲○○○為鄰居，前因細故爭吵多次，乙○○於民國九十年三月九日上
    午十時三十分許，酒後（未達精神耗弱）思及先前怨隙，攜帶其所有非屬槍砲彈
    藥刀械管制條例管制之水果刀一把，前往臺北縣瑞芳鎮○○路七五號甲○○○所
    經營之「麗姿女子美容院」處尋釁，先與甲○○○發生口角爭執，見甲○○○欲
    打電話報警，乙○○竟萌生殺人之犯意，自上衣口袋內取出上開水果刀，持之第
    一刀猛力刺向甲○○○之頸部，第二刀則刺向胸部，甲○○○因欲抵抗而與乙○○相互拉扯，因此受有頸部二公分長、二公分斜向十五度深撕裂傷，左下胸一公
    分長、二公分斜向十五度深撕裂傷，右手第三指中端二公分撕裂傷，右手第四指
    中端一公分表淺撕裂傷，右前臂二公分撕裂傷，右手拇指二公分撕裂傷，左手掌
    第一、二指間直角形一點五公分長及二點五公分長撕裂傷，右臉頰表淺傷口等傷
    害，經警據報後前往處理，並立即將甲○○○送醫診治始得倖免於難，乙○○嗣
    於同日上午十時四十五分許向臺北縣警察局瑞芳分局四腳亭派出所自首坦承犯案
    並願接受裁判，並扣得上開其所有之水果刀一把。
二、案經乙○○報警自首並由甲○○○訴由臺北縣警察局瑞芳分局報告臺灣基隆地方
    法院檢察署檢察官偵查起訴。
    理  由
一、訊據被告乙○○固坦承於右揭時間、地點持刀傷害被害人甲○○○，然矢口否認
    有何殺人故意，辯稱伊當日上午有喝酒，因被害人拒絕幫伊洗頭，伊到附近水果
    攤拿了一把水果刀想要嚇被害人，在拉扯中不小心傷到被害人，伊並非故意殺人
    （本院九十年四月十六日訊問筆錄參照）云云。然查：
  (一)按刑法上殺人未遂罪與傷害罪之區別，本視加害人有無殺意為先決條件，不能因
    加害人與被害人無深仇大恨，即認無殺人之故意。又被害人所受之傷害程度，雖
    不能據為認定有無殺意之唯一標準，但加害人之下手情形如何，於審究犯意方面
    ，仍不失為重要參考資料，自應審酌當時情況，視其有無持兇器、兇器種類、下
    手輕重及加害部位等以為判斷之參考。
  (二)被告雖辯稱因被害人不願幫伊洗頭，伊一時氣憤，始離開現場至附近水果攤取得
    水果刀一把折返現場刺傷被害人云云。惟此為被害人堅決否認，並指訴被告時常
    騷擾彼一家人，被告當天一進門就以兇惡語氣嚇稱今天要讓彼死，隨即從口袋內
    取出預藏水果刀朝彼身上猛刺（本院九十年四月十六日訊問筆錄參照）等語，核
    與證人丙○○○於警訊中指訴：「當時的情況是老闆娘（指甲○○○）剛打開店
    門，而我進入店內坐在椅子上正要洗頭，突然有一名男子（指被告）進入店內，
    跟老闆娘糾纏扭打在一起」，及於本院調查中證稱：「（被告當時是否是因為洗
    頭遭拒才刺傷人？）不是，他一進來就很兇亂罵人，然後就拿刀傷人」、「（被
    告是否進來後再出去拿刀子？）不是」（本院九十年五月十日訊問筆錄參照）等
    情節相符；且自被告自稱伊前一次至被害人處洗髮約六、七年前，則何以在六、
    七年後案發當日，驟然於酒後攜帶水果刀前去洗髮？諸此足認被告此部分之辯解
    並不實在。
  (三)被告辯稱水果刀係雙方爭執後，伊離開現場前往瑞芳鎮○○路一百七十七號前流
    動水果攤貨車上所取得，然此為被害人甲○○○、丙○○○所嚴詞否認，均證稱
    被告並無離開現場復持刀返回之情，則以被告供稱之水果攤貨車距案發現場約一
    百二十公尺遠，而非近在咫尺，業經本院勘驗現場明確，製有勘驗筆錄及現場照
    片在卷可佐，則被告若確有離開再折返之情，應不致未為被害人發覺或走避；且
    水果刀係鋒利之物，縱令真有被告所稱之水果攤貨車，該水果攤老闆應不致任由
    他人無端取走而未置一詞；且經本院勘驗現場，該處並無被告所稱之水果攤貨車
    ，而當地管區警員黃百助亦表示平日巡邏該處均未停放有水果攤貨車，諸此足見
    被告之辯解，應係事後卸責之詞，核無足採，是本院認被告應係預藏該把水果刀
    前往被害人處尋釁。
  (四)被告雖矢口否認有何殺人故意，辯稱當時酒醉，行動較正常人遲鈍，下手不可能
    太重，且被害人受傷部位均非人體重要器官，至警訊及偵查中所稱「殺傷」、「
    想去殺他」等語均係閩南語「傷人」之意云云。惟查，被告前於偵查中即供承：
    「她（指甲○○○）靠近我時候，我就拿刀刺她的肚子」、「我的水果刀是握著
    ，用刺的」（臺灣基隆地方法院檢察署九十年度偵字第一一九四號偵查卷第七頁
    反面）等語，且被告攜帶水果刀前往被害人處尋釁，已如前述，而水果刀係屬鋒
    利、危險之工具，持以往人體要害部位砍殺，足以致人於死地，其他部位若揮砍
    過猛，失血過多，亦足以奪人生命，此乃眾所周知之事，且人之頸部、胸部、腹
    部均為人體重要臟器、氣管、血管分布之處，均屬要害部位，被告於空間狹小之
    美容院內持水果刀往被害人頸部、胸部、腹部等處猛刺，並於拉扯間刺傷被害人
    雙手手臂及手指等處，被害人因無從走避而受有如事實欄記載多處傷勢，當場倒
    臥血泊中，有臺灣礦工醫院診斷證明書、急診病歷及現場照片六張（附於警卷）
    可佐，足見被告於持刀砍殺時，確能預見如向被害人要害處砍殺足致被害人死亡
    ，猶仍執意下手，足認被告確有殺人故意甚明。至臺灣礦工醫院九十年六月一日
    礦醫事字第○九七號函文雖表示被害人送醫就診當時應無生命危險之虞，然被
    告主觀上有殺人故意，已如上述，而警員於案發後四分鐘即趕赴現場並以警備巡
    邏車將被害人立即送醫急救而獲倖免，自不得以此客觀結果反推被告並無殺人之
    故意。至被害人雖指訴被告當時口出「要給你死」之語，然此為被告堅決否認，
    復查無其他積極證據可佐，此部分之指訴，尚難採信。
  (五)被告雖供稱伊當天早上先在家中獨飲一瓶多之黃酒後始前往被害人經營之美容院
    ，而其案發後經警測試呼氣中酒精濃度高達每公升一點三二毫克，亦有酒精濃度
    測試單一紙存卷可按，然證人丙○○○證稱被告當時精神狀況不錯（本院九十年
    五月十日訊問筆錄參照），且被告自承平日即有早上飲酒之習慣（本院九十年五
    月二十八日訊問筆錄參照），是否因飲酒而失去理智，尚非無疑；且自被告從住
    處自行步行前往案發現場，耗時約五分鐘，業經本院勘驗現場明確；被告離開案
    發現場後，係以步行方式經由四腳亭火車站地下道到四腳亭派出所，途中有二個
    轉彎口，約需耗時八分鐘，業據被告供述及證人黃百助結證明確，及被告於案發
    後尚能記得案發當時諸多細節以觀，被告於案發當時應無陷於心神喪失或精神耗
    弱之問題，附此敘明。
  (六)此外，復有扣案之水果刀一把可佐，事證明確，被告犯行堪可認定，應依法論科
    。
二、查被告基於殺人故意，持刀刺殺被害人而未生死亡結果，核其所為，係犯刑法第
    二百七十一條第二項、第一項之殺人未遂罪。被告雖已著手於殺人行為之實施，
    惟未造成死亡之結果，其犯罪尚屬未遂，爰依刑法第二十六條前段規定，按既遂
    犯之刑度減輕其刑。又本件報案時間為九十年三月九日上午十時三十六分，警員
    黃百助於同日上午十時四十分趕赴現場，惟當場尚不知兇嫌即為被告（本院九十
    年五月二十八日訊問筆錄參照），被告於案發後，立即步行前往臺北縣警察局瑞
    芳分局四腳亭派出所坦承犯案並願接受裁判，而於當日上午十時四十五分許為警
    逮捕，有臺北縣警察局瑞芳分局逮捕通知、臺北縣警察局瑞芳分局四腳亭派出所
    受理各類案件紀錄表暨九十年六月四日九○瑞警刑字第八○九四號函各一紙在卷
    可稽，堪認被告確有犯後自首之情，應依法遞減輕其刑。爰審酌被告前雖無不良
    素行，然僅因嫌怨竟持刀尋釁並刺殺被害人，惡性非輕，且犯後未有悔悟之情，
    亦未與被害人達成和解賠償損害等一切情狀，量處如主文所示之刑，以示懲儆。
    扣案之水果刀雖非屬違禁物，被告亦否認為其所有，然本院認定該水果刀係被告
    所有而攜帶至現場供本件犯罪所用，且無其他積極證據足堪認定為他人所有，爰
    依法併予宣告沒收。
三、公訴意旨另以被告持刀殺傷被害人甲○○○時，亦刺傷在旁等待洗髮之告訴人丙○○○，認被告另涉犯刑法第二百七十七條第一項之普通傷害罪。按告訴乃論之
    罪，告訴人於第一審辯論終結前得撤回其告訴，又告訴經撤回者，應諭知不受理
    之判決，刑事訴訟法第二百三十八條第一項、第三百零三條第三款分別定有明文
    。查本件告訴人丙○○○告訴被告傷害案件，起訴書認係觸犯刑法第二百七十七
    條第一項之傷害罪，依同法第二百八十七條前段之規定，須告訴乃論。茲據告訴
    人丙○○○具狀撤回告訴，依照首開說明，此部分原應諭知不受理之判決，惟公
    訴人認此部分與上開論罪科刑部分有連續犯之裁判上一罪關係，爰不另為不受理
    之諭知。
四、據上論斷，應依刑事訴訟法第二百九十九條第一項前段，刑法第二百七十一條第
    二項、第一項、第二十六條前段、第六十二條前段、第三十八條第一項第二款，
    判決如主文。
本案經檢察官黃士元到庭執行職務。
中      華      民      國    九十      年      七      月     十一     日
                            臺灣基隆地方法院刑事第二庭
                                      審判長法官
                                            法官
                                            法官
附錄論罪法條
刑法第二百七十一條第一項、第二項


司法院資訊處製作；財團法人民間司法改革基金會備份。
